最高法院刑事判決　　　　　　　　　 111年度台上字第1679號
上　訴　人　黃晨嘉
選任辯護人　呂維凱律師
上列上訴人因違反毒品危害防制條例案件，不服臺灣高等法院臺
南分院中華民國111年1月11日第二審判決（110年度上訴字第359
號，起訴案號：臺灣嘉義地方檢察署108年度偵字第9806號、109
年度偵字第3459號），提起上訴，本院判決如下：
    主  文
上訴駁回。
    理  由
一、按刑事訴訟法第377 條規定，上訴於第三審法院，非以判決
    違背法令為理由，不得為之。是提起第三審上訴，應以原判
    決違背法令為理由，係屬法定要件。如果上訴理由書狀並未
    依據卷內訴訟資料，具體指摘原判決不適用何種法則或如何
    適用不當，或所指摘原判決違法情事，顯與法律規定得為第
    三審上訴理由之違法情形，不相適合時，均應認其上訴為違
    背法律上之程式，予以駁回。
二、本件原審審理結果，認定上訴人黃晨嘉有所載違反毒品危害
    防制條例（下稱毒品條例）犯行明確，因而撤銷其第一審之
    科刑判決，改判仍變更檢察官起訴法條，論處上訴人犯意圖
    販賣而持有第三級毒品罪刑及諭知相關沒收、銷燬，已載敘
    其調查取捨證據之結果及憑以認定犯罪事實之心證理由。又
    ㈠、（修正前）毒品條例第17條第1 項所謂「供出毒品來源
    ，因而查獲其他正犯或共犯者，減輕或免除其刑」，係指具
    體提供毒品來源之資訊，使調查或偵查犯罪之公務員知悉而
    對之發動調查或偵查，並據以破獲者而言。至同條第2 項規
    定：「犯第4條至第8條之罪於偵查及審判中均自白者，減輕
    其刑。」旨在使刑事案件儘速確定，鼓勵被告認罪，並節省
    司法資源，行為人須於偵查及審判中均自白，始符合減輕其
    刑之要件。原判決就上訴人供稱毒品來源為「張原肇」一節
    ，已說明審酌證人賴永斌、謝家愷、張原肇等人之證述，尚
    不足以證明本件上訴人係受張原肇指示而販賣毒品，賴永斌
    於原審關於張原肇係上訴人毒品前手之證言亦不足採之理由
    綦詳，復依卷附相關之臺南市政府警察局第一分局函文、臺
    灣嘉義地方檢察署函覆及其108年度偵字第9807號、109年度
    偵字第3371號關於張原肇不起訴處分書等調查之結果，於辯
    論終結前，無從認定有因上訴人供述而查獲其毒品來源情事
    。另敘明上訴人就所犯意圖販賣而持有第三級毒品罪，雖於
    原審準備程序及審理時坦承不諱，然就員警、檢察官或第一
    審所詢問是否要販賣毒品或是否有販賣毒品圖利之意思，已
    明確予以否認，並未自白等旨，因認上訴人無上揭減刑規定
    之適用，已於理由內論述明白，所為論斷說明，與卷內資料
    委無不合；㈡、量刑係法院就繫屬個案犯罪之整體評價，乃
    事實審法院得依職權自由裁量之事項，故量刑判斷當否之準
    據，應就判決之整體觀察為綜合考量，苟已以行為人之責任
    為基礎，並斟酌刑法第57條各款所列情狀，在法定刑度內，
    酌量科刑，無偏執一端，致明顯失出失入情形，即不得任意
    指摘為違法，以為第三審上訴之理由。原判決已綜合審酌刑
    法第57條科刑等一切情狀，並說明所犯致生國民健康及社會
    治安之危害程度，兼衡其犯罪情節、智識程度、工作及家庭
    經濟生活狀況，暨犯後終能坦承犯行等各情，在罪責原則下
    適正行使其量刑之裁量權，而科處所示之刑，核其量定之刑
    罰，已兼顧相關有利與不利之科刑資料，自不得執以指摘原
    判決量刑違法。至於應否依刑法第59條酌量減輕其刑，法院
    本屬有權斟酌決定，故未酌減其刑，既不違背法令，自不得
    執為提起第三審上訴之理由。原審審酌上訴人所犯情狀，認
    無可憫恕之事由，已闡述理由明確，未依該條規定酌減其刑
    ，並不違法。上訴意旨猶就原審未適用毒品條例第17條第 1
    、2 項規定減輕其刑，或持憑己見，對於科刑裁量權之適法
    行使，指摘原判決違法等前情，均非上訴第三審之適法理由
    ，應認其上訴違背法律上之程式，予以駁回。
據上論結，應依刑事訴訟法第395條前段，判決如主文。
中    華    民    國   111    年    3     月    9     日
                  刑事第九庭審判長法  官  段  景  榕  
                                  法  官  楊  力  進  
                                  法  官  汪  梅  芬  
                                  法  官  宋  松  璟  
                                  法  官  鄧  振  球  
本件正本證明與原本無異
                                  書記官
中    華    民    國   111    年    3     月    21    日